臺灣嘉義地方法院刑事判決　　　　　　100年度簡上字第156號
上　訴　人
即　被　告　林東諺
上列上訴人因傷害案件，不服本院嘉義簡易庭民國100年8月31日
100年度嘉簡字第1273號第一審判決（聲請簡易判決處刑案號：
臺灣嘉義地方法院檢察署100年度偵字第5053號），提起上訴，
本院管轄之第二審合議庭判決如下：
    主  文
上訴駁回。
    犯 罪 事 實
一、林東諺於民國100年6月16日凌晨3時許，在嘉義市○區○○
    路247號之「卡卡音樂餐廳」（下稱卡卡餐廳），因細故與
    簡士凱發生口角，竟基於傷害人身體之犯意，徒手抓傷簡士
    凱胸口，致簡士凱受有胸口血腫之傷害。
二、案經簡士凱訴由嘉義市政府警察局第一分局報請臺灣嘉義地
    方法院檢察署檢察官偵查聲請簡易判決處刑。
    理  由
壹、程序部分：
    按被告以外之人於審判外之陳述，經當事人於審判程序同意
    作為證據，法院審酌該言詞陳述或書面陳述作成時之情況，
    認為適當者，亦得為證據。當事人、代理人或辯護人於法院
    調查證據時，知有第159條第1項不得為證據之情形，而未於
    言詞辯論終結前聲明異議，視為有前項之同意，刑事訴訟法
    第159條之5定有明文。查本件認定事實所援引具傳聞性質之
    言詞或書面證據，關於證據能力，提示當事人均對之表示無
    意見（見本院卷第16至18頁），亦未於本案言詞辯論終結前
    聲明異議，而本院審酌該等審判外陳述作成當時之過程、內
    容、功能等情況綜合判斷，認具備合法可信之適當性保障而
    具證據能力，得採為認定事實之基礎，合先敘明。
貳、實體部分：
一、訊據被告林東諺固坦承有上揭傷及告訴人簡士凱之事實，惟
    辯稱：伊本只是到卡卡餐廳飲酒、跳舞，之所以動手傷害告
    訴人，係因告訴人先動手毆打伊，甚至告訴人又叫卡卡餐廳
    內之眾多真實姓名年籍不詳之人毆打伊，伊為求自衛而掙扎
    揮打，才傷害到告訴人，伊主張正當防衛云云。查上揭犯罪
    事實，業據被告供承在卷（見本院卷第16、44頁；偵卷第18
    頁；警卷第6至7頁），並經證人即告訴人簡士凱證述綦詳（
    見本院卷第37 至41頁；偵卷第18至19頁；警卷第9至12頁）
    ，核與證人即於上揭時間在卡卡餐廳之顧客汪家萭、王稜筑
    證述大致相符（見偵卷第19頁、警卷第14至19頁），復有證
    人即員警洪銘駿就到場處理經過結證明確（見本院卷第30至
    37頁），並有告訴人受傷部位及破損衣物照片4 張（見警卷
    第22至23頁）附卷可參。堪認被告上開動手傷害告訴人之任
    意性自白與事實相符，應可採信。
二、至被告上揭辯稱其行為構成正當防衛云云，然：
  (一)按對於現在不法之侵害，而出於防衛自己或他人權利之行為
    ，不罰。但防衛行為過當者，得減輕或免除其刑，刑法第23
    條定有明文。次按，正當防衛必須對於現在不法之侵害始得
    為之，倘無現在不法之侵害，即無正當防衛可言。再者，客
    觀必要之正當防衛行為只能對付不法之侵害或攻擊者，不可
    針對第三人或第三人法益而實行，故倘損及第三人法益，不
    得援正當防衛而阻卻違法。
  (二)查被告上揭所稱告訴人先動手毆打伊，並且告訴人又叫卡卡
    餐廳內之眾多真實姓名年籍不詳人士毆打伊等情，被告雖提
    出行政院衛生署嘉義醫院100年6月17日嘉醫診字第3634號診
    斷證明書附卷供參（見警卷第21頁），用以證明其於上揭時
    、地，因遭毆打而受有右臉擦傷併腫脹、右眼結膜下出血、
    背部及雙膝擦傷之傷害一情，惟告訴人堅詞否認有何傷害被
    告犯行，並證稱：伊是卡卡餐廳之副總，餐廳內人潮眾多，
    伊因見餐廳內有些客人與被告肢體衝突，其中有人拿起椅子
    ，似要毆打被告，伊即上前勸阻，分開兩邊，並攀搭被告促
    其離開餐廳，被告卻自此緊拉著伊的胸口，伊試圖勸說讓被
    告、那些客人到餐廳外面去，但到餐廳外後，那些客人卻開
    始毆打被告，伊只能不停勸架，但被告卻緊緊抓拉著伊的胸
    口不放，結果不僅伊當時身著之衣物遭被告撕破，身體也亦
    遭被告抓傷，伊雖有去拉扯被告抓著伊胸口的那隻手，只是
    想扯開那隻手，但伊絕對沒有毆打或叫任何人毆打被告等語
    （見本院卷第37 至41頁；偵卷第18至19頁；警卷第9至12頁
    ）；且證人江家萭、王稜筑均證述：被告當時口齒不清應已
    酒醉，告訴人並未毆打被告，只是將被告跟另外1 名客人分
    開，請他們出去，當時被告是被其他人毆打才會受傷，被告
    拉扯告訴人衣服力道很大，衣服有破掉，告訴人胸前有傷痕
    等語（見偵卷第19頁、警卷第14至19頁）；再證人即到場處
    理員警洪銘駿亦到庭結證：伊於當時開車巡邏經過卡卡餐廳
    外，看到有聚集50多人圍觀某事，便下車查看，當時音樂很
    大聲，其發現被告上半身赤裸，眼睛很紅，臉上有血，有很
    濃的酒味，似是已經喝醉，大叫大罵，並倒坐在該餐廳門口
    地上，但緊抓著告訴人身著之T恤，該T恤之胸口部分已遭被
    告扯破，告訴人亦與被告拉扯、互罵，似是要把被告往該餐
    廳門口外之人行道推，伊為避免發生治安事端，當即拔槍喝
    令被告、告訴人停止動作，並命除被告、告訴人之外其他人
    等離去，伊未見告訴人與任何在場圍觀之人交談，伊亦未目
    擊何人毆打被告，僅被告向伊表示：有很多人毆打被告，但
    只能確認有告訴人。再當時被告已酒醉到意識不清，答非所
    問，便將被告送醫救治。又經調查附近路口雖有裝置監視器
    ，但拍不到案發現場；卡卡餐廳內雖有裝監視器，然該餐廳
    之櫃檯人員向伊表示，錄影未保存無法提供畫面；而當時之
    警車行車記錄器之資料亦未保存等語（見本院卷第30至37頁
    ）。上揭證人之證述彼此互核大致相符，尚堪採信，被告就
    其指稱告訴人亦出手對其毆打乙節，復未能指出調查途徑，
    供本院調查審認以實其說，是由上揭證人證述及卷內證據均
    不足證有何被告所稱告訴人毆打被告或叫他人毆打被告之情
    。復衡諸常情，告訴人既為卡卡餐廳現場負責人，為避免店
    內營業設備、器具受損，上前勸架請衝突雙方至餐廳外，應
    屬合理；再被告雖稱當天有飲酒，但未酒醉云云（見本院卷
    第44頁），惟上揭多位證人均證述由被告當時之有酒味、言
    語不清程度，已足可認被告已酒醉，而卡卡餐廳性質上又為
    音樂放很大聲、可跳舞之夜店，被告飲酒後注意力下降，則
    其所述未必即足認係當時實際情況。再被告在另案以於上揭
    時、地，遭告訴人傷害為由對告訴人提出傷害告訴，亦經臺
    灣嘉義地方法院檢察署檢察官以犯罪嫌疑不足，而為100 年
    度偵字第5053號不起訴處分，被告不服聲請再議，再經臺灣
    高等法院臺南分院檢察署檢察官以100年度上聲議字第957號
    處分駁回再議聲請確定。是綜上，尚難認確有被告所稱告訴
    人毆打被告或叫他人毆打被告之事實，從而不足認告訴人對
    被告有何現在不法之侵害，是依上開說明，被告所提出正當
    防衛之辯詞，顯無理由，洵不足採。
三、綜上所述，被告前開所辯，顯係卸責之詞，不足採信。本件
    事證明確，被告之犯行堪予認定。
四、核被告所為，係犯刑法第277條第1項傷害罪。原審認被告罪
    證明確，因而適用刑事訴訟法第449 條第1項前段、第454條
    第2項，刑法第277條第1項、第41條第1項前段，刑法施行法
    第1條之1第1項、第2項前段，就被告之犯行量處拘役50日，
    並諭知以新臺幣1,000元折算1日之易科罰金折算標準，認事
    用法均無不當，量刑亦甚妥適。被告仍執前詞提起上訴，為
    無理由，應予駁回。
據上論斷，應依刑事訴訟法第455條之1第1項、第3項、第368條
，判決如主文。
本案經檢察官李鵬程到庭執行職務。
中    華    民    國   100    年    11    月    28    日
                  刑事第四庭  審判長  法  官  蔡憲德
                                      法  官  王慧娟
                                      法  官  胡修辰
上列正本證明與原本無異。
本件不得上訴。
中    華    民    國   100    年    11    月    28    日
                                      書記官  林金福